臺灣臺北地方法院民事判決
110年度訴字第5281號
原      告  蔡仁瑋  


訴訟代理人  李榮唐律師
            陳欣怡律師
            吳啓源律師
被      告  李聽偉  

訴訟代理人  陳鼎駿律師
            張筑穎律師
上列當事人間請求損害賠償事件，本院於民國111年4月13日言詞
辯論終結，判決如下：
    主  文
被告應給付原告新臺幣肆拾伍萬元，及自民國一百一十年五月十
八日起至清償日止，按週年利率百分之五計算之利息。
原告其餘之訴駁回。
訴訟費用由被告負擔百分之五十五，餘由原告負擔。
本判決第一項得假執行，但被告如以新臺幣肆拾伍萬元為原告預
供擔保，得免為假執行。
原告其餘假執行之聲請駁回。
    事實及理由
壹、程序方面
一、原告以被告侵害其配偶權為由，依侵權行為之法律關係起訴
    請求被告賠償其所受之非財產上損害，並主張被告之侵權行
    為地係位於臺北市信義區之被告與訴外人即原告配偶周毓瑩
    共同工作之早餐店及周毓瑩承租之房屋，是其侵權行為地位
    於本院管轄區域內，且被告亦未抗辯本院無管轄權而為本案
    之言詞辯論（見本院卷第325至327頁），依民事訴訟法第15
    條第1項、第25條規定，本院就本件有管轄權，合先敘明。
二、又原告原依民法第184條第1項前段、第2項及第195條第1項
    、第3項規定請求被告賠償其非財產上損害，嗣基於侵害配
    偶權之同一基礎事實變更為依民法第184條第1項前段、後段
    及第195條第1項、第3項規定（見本院卷第339、371頁）為
    請求，且被告亦無意見（見本院卷第326頁），依民事訴訟
    法第255條第1項第2款規定，應予准許。
貳、實體方面　　
一、原告主張：伊與周毓瑩於民國106年12月1日結婚，並育有未
    成年子女1名。婚後周毓瑩為增加家庭收入，便決定至其好
    友經營之早餐店工作，期間周毓瑩會攜同未成年子女一同前
    往，伊亦會接送其等上下班，同在該早餐店工作之被告亦知
    悉周毓瑩已婚。詎被告竟與周毓瑩互動有如情侶般親暱，且
    經常於上開早餐店、租屋處約會，甚至發生性行為，已逾越
    一般社會通念所能容忍交往範圍，侵害伊配偶權情節重大，
    致伊受有相當精神上之痛苦。伊於109年10月間因接獲訴外
    人即早餐店店長陳國川之訊息及調查，始發現上情。爰擇一
    依民法第184條第1項前段、後段及第195條第1項、第3項規
    定請求被告賠償非財產上損害等語。並聲明：㈠被告應給付
    伊新臺幣（下同）80萬元，及自起訴狀繕本送達翌日起至清
    償日止，按週年利率5%計算之利息。㈡願供擔保，請准宣告
    假執行。
二、被告則以：原告所提出之證據均不足證明伊有侵害其配偶權
    ，且伊實無與周毓瑩發生性行為或其他逾越朋友分際之往來
    行為，難謂有侵害配偶權。縱然有之，伊所造成之侵害尚非
    情節重大，原告仍不得請求精神痛苦之非財產上損害賠償。
    又縱侵害之情節重大，其請求非財產上損害80萬元亦顯然過
    高等語，資為抗辯。並聲明：㈠原告之訴及假執行之聲請均
    駁回；㈡如受不利之判決，願供擔保，請准宣告免為假執行
    。
三、得心證之理由
　㈠被告是否侵害原告之配偶權且情節重大？原告依民法第184條
    第1項前段、第195條第1項前段、第3項規定請求被告賠償其
    精神痛苦之非財產上損害，是否有據？
　1.按因故意或過失，不法侵害他人之權利者，負損害賠償責任
    ；不法侵害他人之身體、健康、名譽、自由、信用、隱私、
    貞操，或不法侵害其他人格法益而情節重大者，被害人雖非
    財產上之損害，亦得請求賠償相當之金額；前二項規定，於
    不法侵害他人基於父、母、子、女或配偶關係之身分法益而
    情節重大者，準用之，民法第184條第1項前段、第195條第1
    項前段、第3項定有明文。又婚姻係以夫妻之共同生活為其
    目的，配偶應互相協力，保持其共同生活之圓滿安全及幸福
    ，而夫妻互守誠實，係為確保其共同生活之圓滿安全及幸福
    之必要條件，故應解為配偶因婚姻契約而互負誠實之義務，
    配偶之一方行為不誠實，破壞共同生活之圓滿安全及幸福者
    ，即為違反因婚姻契約之義務，而侵害他方之權利，應負侵
    權責任。又與該配偶一同破壞共同生活之圓滿安全及幸福之
    人，亦應共同負侵權責任。
　2.原告主張被告侵害其配偶權且情節重大，業據提出被告與周
    毓瑩於早餐店互動之監視器畫面截圖、陳國川與原告間之對
    話紀錄、陳國川與被告之對話紀錄、被告與周毓瑩互動之影
    片截圖、周毓瑩簽訂之終止租約協議書、被告贈與周毓瑩之
    卡片、被告與周毓瑩之對話紀錄等件為證（見本院卷第47至
    57頁、第61至65頁、第67頁、第69至83頁、第87頁、第89頁
    、第91頁、第175至215頁），被告雖否認其與周毓瑩間上開
    對話紀錄之形式上真正，並辯以前詞。查：
　⑴周毓瑩已到庭證稱：「（問：提示本院卷第91、175至178、1
    79至213頁，此是否為證人與被告間之對話紀錄？）是。」
    等語（見本院卷第255頁），足認上開對話紀錄確為被告與
    周毓瑩間之對話紀錄，自堪採為本件裁判之證據，被告空言
    否認其形式真正，委不可採。
　⑵又依上開監視器畫面及影片截圖，可見被告與周毓瑩有牽手
    、摸臉、摟抱、摸頭、親吻等親暱行為（見本院卷第47至57
    頁、第71至83頁），顯非同事間之互動所應有之舉止。觀諸
    被告與周毓瑩之對話紀錄，其等以老公、老婆互稱，並稱「
    愛老公哦」、「愛老婆哦」等語（見本院卷第177頁），被
    告與周毓瑩間之關係顯然十分親密，亦堪認已逾越一般同事
    或朋友間之互動方式。且周毓瑩向被告稱：「今天射兩次感
    覺怎麼樣」等語，被告亦向周毓瑩稱：「可是好久好久都沒
    有抱抱睡了」等語（見本院卷第175至176頁），更徵被告與
    周毓瑩曾同床共眠甚至發生性行為。況證人周毓瑩證述其與
    被告間曾發生多次性行為，並有與被告交往，亦有牽手、擁
    抱、接吻等親密行為等語明確（見本院卷第254至258頁）；
    證人陳國川亦具結證稱其於早餐店工作實有看到被告與周毓
    瑩於工作時有牽手、打打屁股、身體互撞等親密互動；有於
    上班前在店外共乘一台機車，也有牽手和擁抱等行為等語綦
    詳（見本院卷第250至251頁、第253頁），與前揭監視器畫
    面、影片截圖及對話內容又互核相符，其等之證詞堪可憑採
    ，被告空言指摘其等證詞亦不可採。綜合上情，自堪認其等
    間之關係已如情侶或配偶般親近，已逾越一般社會通念所能
    容忍交往之範圍。
　⑶另參以證人陳國川證稱：「（問：被告到證人店裡面工作時
    是否知悉周毓瑩當時已結婚且育有子女？）被告知道，我在
    被告到我店裡工作時有介紹各位員工的狀況。」等語（見本
    院卷第252頁）；及周毓瑩證述：「（問：被告認識證人時
    ，是否知悉證人已結婚？） 被告知道，因為我會帶小孩去
    上班，原告有時也會到店裡接我下班。」等語（見本院卷第
    255頁），益徵被告於知悉周毓瑩有配偶之情形，仍追求周
    毓瑩而成為情侶，更發生牽手、擁抱、親吻、性行為等逾越
    一般社會通念下同事或朋友交往之分際，故意侵害原告之配
    偶權且情節重大。
　⑶再者，原告既為周毓瑩之配偶，於知悉上情後，衡情應受有
    相當之精神上痛苦，其依民法第184條第1項前段、第195條
    第1項前段、第3項規定請求被告賠償其精神痛苦之非財產上
    損害，自屬有據。
　㈡原告所得請求賠償之非財產上損害金額若干？
　1.按慰藉金之賠償，其核給之標準固與財產上損害之計算不同
    ，然非不可斟酌雙方身分資力與加害程度，及其他各種情形
    核定相當之數額（最高法院51年台上字第223號裁判意旨參
    照），是以慰藉金之多寡，應斟酌雙方之身分、地位、資力
    與加害之程度及其他各種情形核定相當之數額；其金額是否
    相當，自應依實際加害情形與被害人所受之痛苦及雙方之身
    分、地位、經濟狀況等關係決定之（最高法院85年度台上字
    第460號判決意旨參照）。
　2.原告雖請求被告賠償80萬元，惟審酌被告知悉周毓瑩有配偶
    卻仍與其交往並發生性行為之加害情狀，並審酌兩造身分、
    地位、經濟狀況等一切情狀，認原告得請求賠償之非財產上
    損害應以45萬元為適當。
四、綜上所述，原告依民法第184條第1項前段、第195條第1項前
    段、第3項規定請求被告給付45萬元，及自起訴狀繕本送達
    被告之翌日即110年5月18日（見本院卷第99頁）起至清償日
    止之法定遲延利息，為有理由，應予准許，逾此範圍之請求
    ，則無理由，應予駁回。又原告依民法第184條第1項前段規
    定之請求既一部有理由，其另依民法第184條第1項後段規定
    所為請求即無庸審究，附此敘明。
五、本判決所命給付未逾50萬元，應依民事訴訟法第389條第1項
    第5款規定宣告假執行，原告就此部分聲請假執行，僅促使
    本院發動職權，爰不另為准駁之諭知；又被告已陳明願供擔
    保請准為免予假執行之宣告，於法核無不合，茲酌定相當之
    擔保准許之。至原告敗訴部分，其假執行之聲請亦失所附麗
    ，併駁回之。
六、本件事證已臻明確，兩造其餘攻擊防禦方法及所援用之證據
    ，經審酌後認與本件判決結果無影響，爰不逐一論列，併此
    敘明。
七、訴訟費用負擔之依據：民事訴訟法第79條。
中　　華　　民　　國　　111 　年　　5 　　月　　11　　日
                  民事第六庭  審判長法  官  許純芳

                                    法  官　杜慧玲

                                    法  官  許柏彥
以上正本係照原本作成。
如對本判決上訴，須於判決送達後20日內向本院提出上訴狀。如
委任律師提起上訴者，應一併繳納上訴審裁判費。
中　　華　　民　　國　　111 　年　　5 　　月　　11　　日
                                    書記官  蔡庭復